臺灣臺南地方法院刑事判決　　　　　　　　　　　　　九十年度交易字第五四三號
　　公　訴　人　臺灣台南地方法院檢察署檢察官
　　被　　　告　丙○○
右列被告因公共危險等案件，經檢察官提起公訴（九十年度偵字第八四九一號），本
院判決如左：
    主  文
丙○○因過失傷害人，累犯，處有期徒刑伍月；又駕駛動力交通工具肇事，致人傷而
逃逸，累犯，處有期徒刑壹年陸月。應執行有期徒刑壹年玖月。
    事  實
一、丙○○自民國七十年起即有殺人未遂、藥物藥商管理法、竊盜、槍砲彈藥刀械管
    制條例、麻醉藥品管理條例、贓物等有多項前科紀錄，其復於八十六年間再因違
    反懲治盜匪條例等案件，經臺灣高等法院高雄分院判處有期徒刑一年十月確定，
    甫於八十九年八月二十九日執行完畢，猶不知悔改，其復於九十年四月四日上午
    八時二十分許，駕駛其所竊得引擎號碼為４Ｇ９二Ｌ０二０六三九號（起訴書誤
    載為ＧＰ二Ｌ０二０六三九號，原車牌號碼為ＹＵ─９７２９號）、懸掛竊得之
    號牌Ｄ６─７３６６號（起訴書誤載為Ｄ六─七三三六六號）自用小客車（竊車
    部分業經本院判處其有期徒刑四年十月確定；另竊取號牌部分另案由警方偵辦中
    ），沿屏東縣內埔鄉○○村○○路○道台一線由南往北（屏東縣內埔鄉往麟洛鄉
    ）方向行駛，行經該線三九八公里北上車道處時，本應注意駕駛之車前狀況，隨
    時採取必要之安全措施及汽車超車時，應在前行車減速靠邊表示允讓後，後行車
    始得超越，超越時並於前車左側保持半公尺以上之間隔超過，而依當時情況，又
    無不能注意之情事，其能注意竟疏未注意車前狀況，且未保持安全間隔即冒然超
    越前行車，致撞及同向前方由乙○○所駕駛後載其子李國豪之車號ＫＭＥ─１０
    ９號（起訴書誤植為ＫＭＥ─一九０號）重型機車，造成乙○○及李國豪均人車
    倒地，乙○○因之受有第二腰椎爆裂性骨折、左側脛骨骨折、右側恥骨骨折及多
    處擦傷之傷害；李國豪則受有左側踝骨開放性骨折合併脫位之傷害，詎丙○○肇
    事後非但未停車察看，反而逕自倒車隨後駕車逃逸，經乙○○記下前開肇事車輛
    之車牌號碼、車型、廠牌、車色及駕駛人特徵後隨即報案，旋經警於同日（起訴
    書誤載為二十三日）上午十時許，在屏東縣竹田鄉西勢村西勢火車站旁查獲該輛
    業經丙○○棄置之前開自小客車，嗣經警在該車內搜獲丙○○所遺留之二吋相片
    一張，始循線查獲。
二、案經乙○○及李國豪訴由屏東縣警察局內埔分局報請臺灣屏東地方法院檢察署呈
    請臺灣高等法院檢察署令核轉臺灣台南地方法院檢察署檢察官偵查起訴。
    理  由
一、訊據被告丙○○固坦承有於九十年四月四日早上駕駛前開引擎號碼為４Ｇ９二Ｌ
    ０二０六三九號自小客車外出之事實不諱，然矢口否認有何過失傷害及肇事逃逸
    等犯行，辯稱：該輛竊得之自小客其在四月四日早上七、八許即開至屏東縣西勢
    火車站丟棄，且當時車牌仍懸掛ＹＵ─９７２９號車牌，其並未行經上開肇事地
    點亦未擦撞到人云云。經查，告訴人乙○○及李國豪如何於前揭時地遭車號Ｄ６
    ─７３６６號自小客車撞傷，該自小客車未停車察看隨即倒車逃逸等情，迭據告
    訴人乙○○於警、偵訊及本院審理時到庭供述甚詳，並有道路交通事故調查報告
    表一紙、交通事故現場相片三幀、財團法人屏東基督教醫院診斷證明書影本二紙
    在卷可資佐證，而該輛引擎號碼為４Ｇ９二Ｌ０二０六三九號自小客車（原車牌
    號碼為ＹＵ─９７２９號）係被告於九十年三月三十一日九時許在高雄市○○區
    ○○路五八九號前所竊取，另證人丁○○所有之Ｄ６─７３６６號汽車號牌二面
    係於九十年四月四日凌晨四時三十分許，在屏東縣竹田鄉○○街三九之三號自宅
    前失竊，而被告所涉前揭自小客車竊盜部分犯行並經本院另案判處其有期徒刑四
    年十月確定乙節，亦有屏東縣警察局車輛協尋（尋獲）受理報案單影本二紙及本
    院九十年度訴字第七一０號刑事判決書一份附卷可憑，並經證人丁○○於本院調
    查時到庭陳證屬實，又被告不僅自承該輛自小客車其係使用至九十年四月四日始
    棄置在屏東縣竹田鄉西勢村西勢火車站旁，且證人即本件車禍事故處理員警甲○
    ○於本院審訊復到庭陳證：「（問：本件是否為你查獲？當時狀況為何？）被害
    人是於九十年四月四日上午八時二十分許，遭人駕車號Ｄ６─７３６６號小客車
    撞擊，我們據報後就開始追查。我們先到該輛車子車主家中查訪，發現該輛車無
    撞擊痕跡，但車牌已遭竊，我們當日十點多就在西勢火車站發現三菱廠牌墨綠色
    懸掛竊得之Ｄ６─７３６６號自小客車，查到時就如警卷所攝得之相片，該輛車
    前頭有撞擊痕跡」等語綦詳（見本院九十一年二月二十一日訊問筆錄），並有前
    開自小客車之查獲相片三幀附卷可稽，而該自小客車既是在案發當日上午即經警
    在被告所供之棄車地當場查獲，顯見該車在被告棄置後並未經他人移動使用過，
    再由該車在查獲時即已懸掛Ｄ６─７３６６號牌且除被告外並未有遭他人駕駛等
    情以觀，足見該輛懸掛Ｄ６─７３６６號車牌之前開自小客車在案發當日確係由
    被告駕駛無訛。又警方係在接獲告訴人之報案後，旋於當日在西勢火車站旁查獲
    前開遭棄置之自小客車，經警在該車內搜獲丙○○所遺留之二吋相片一張，始循
    線查獲等情，不僅業據證人甲○○於本院前開審訊時到庭陳證明確，且告訴人乙
    ○○迭於檢察官偵訊及本院審訊時均在庭指證被告即為前揭肇事自小客車之駕駛
    人無訛，參以肇事當時係日間自然光線、天候晴朗、路面乾燥、無缺陷、無障礙
    物、視距良好，有前開調查報告表存卷可考，告訴人又係在案發當日旋即報警，
    足見依當時狀況告訴人並無錯看或錯記肇事車輛車號、車型、廠牌、車色及肇事
    駕駛人等特徵之可能，況告訴人與被告互不相識，則倘無其事，衡情告訴人應不
    致無端虛構誣陷被告，應排除其有虛構誣陷被告之可能，再由被告既自承有於案
    發時間駕駛該肇事車輛且其在竊得該車後迄棄置止均未借予他人使用等情以觀，
    堪認被告有駕駛前開車輛發生本件肇事車禍後逃逸無訛，被告前開所辯，要係卸
    責之詞，不足採信。次按汽車行駛時，駕駛人應注意車前狀況，並隨時採取必要
    之安全措施；汽車超車時，應在前行車減速靠邊表示允讓後，後行車始得超越，
    超越時並於前車左側保持半公尺以上之間隔超過，道路交通安全規則第九十四條
    第三項、第一百零一條第五款分別定有明文。查被告既駕駛汽車上路，對於上開
    交通安全規則自應知甚明，且為其應注意之事項，而肇事當時係日間自然光線、
    天候晴朗、路面乾燥、無缺陷、無障礙物、視距良好，有前開調查報告表存卷可
    考，足見依當時狀況被告並無不能注意之情狀，其能注意竟疏未注意車前狀況，
    且未保持安全間隔即冒然超越前行車，致撞及同向前方由告訴人乙○○所駕駛後
    載其子李國豪之機車而肇事，被告自有違前開規定之注意義務，其顯有過失。又
    被告之過失行為與告訴人乙○○及李國豪所受上開傷害之間，顯有相當因果關係
    ，亦無疑義。本件事證已臻明確，被告犯行洵堪認定。
二、核被告丙○○所為，係犯刑法第二百八十四條第一項前段之過失傷害罪及同法第
    一百八十五條之四之駕車肇事逃逸罪。其一過失傷害行為，致告訴人乙○○及李
    國豪均受有傷害，核屬一行為觸犯二過失傷害罪名，為同種想像競合犯，應從一
    過失傷害罪處斷。其所犯上開二罪間，犯意各別，行為互殊，應予分論併罰。又
    被告有如事實欄所示前科紀錄，有臺灣高等法院被告全國前案紀錄表可稽，其於
    執行完畢後五年之內，再犯本案之罪，係屬累犯，應依刑法第四十七條之規定加
    重其刑。爰審酌被告素行不良、應負過失責任之程度、造成告訴人傷害之結果、
    肇事後竟駕車逃逸及其犯後猶空言否認犯罪未見悔意且尚未與告訴人達成民事和
    解賠償損害等一切情狀，分別量處如主文所示之刑，並定其應執行之刑，以資懲
    儆。
據上論斷，應依刑事訴訟法第二百九十九條第一項前段，刑法第二百八十四條第一項
前段、第一百八十五條之四、第五十五條、第四十七條、第五十一條第五款，罰金罰
鍰提高標準條例第一條前段，判決如主文。
本案經檢察官陳建弘到庭執行職務。
中      華      民      國      九十一      年    三    月    二十八    日
                                      臺灣臺南地方法院交通法庭
                                          法  官  張  瑛  宗
右正本證明與原本無異。
如不服本判決，應於判決送達後十日內，向本院提出上訴狀。
                                          書記官  陳  志  德
中      華      民      國      九十一      年    三    月    二十九    日
附錄本案論罪科刑法條：
中華民國刑法第一百八十五條之四
駕駛動力交通工具肇事，致人死傷而逃逸者，處六月以上五年以下有期徒刑。
中華民國刑法第二百八十四條
 (過失傷害罪)
因過失傷害人者，處六月以下有期徒刑、拘役或五百元以下罰金，致重傷者，處一年
以下有期徒刑、拘役或五百元以下罰金。
從事業務之人，因業務上之過失傷害人者，處一年以下有期徒刑、拘役或一千元以下
罰金，致重傷者，處三年以下有期徒刑、拘役或二千元以下罰金。
